臺灣高雄地方法院刑事判決　　　　　　　　　　　九十一年度訴字第三一九八號
　　公　訴　人　臺灣高雄地方法院檢察署檢察官
　　被　　　告　甲○○
右列被告因偽造文書等案件，經檢察官提起公訴（九十一年度偵字第二一四五六號）
，本院判決如左：
    主  文
甲○○連續行使偽造私文書，足以生損害於他人，處有期徒刑肆月，如易科罰金，以
參佰元折算壹日。如附表一所示信用卡背面「乙○○」署押壹枚；如附表二所示顧客
收執聯之簽帳單肆張；如附表三所示特約商店、發卡銀行（或聯合信用卡中心）存查
之簽帳單上「乙○○」署押計捌枚，均沒收。
    事  實
一、甲○○、乙○○係兄弟關係，民國八十六年三月底、四月初之某日，甲○○受其
    兄乙○○委託代辦信用卡，遂以乙○○之名義，持乙○○提供之身分證影本、軍
    中薪資單等資料，向英商渣打銀行申報信用卡，嗣於同年四月二十二日，英商渣
    打銀行乃核發卡號５４０８─９４２０─１０４４─８５６１號之信用卡一張，
    甲○○取得上開信用卡後，除無依約將信用卡交付乙○○使用外，竟基於意圖為
    自己不法所有及行使偽造私文書之概括犯意，未經乙○○同意，先擅於該張信用
    卡背面偽造「乙○○」署押一枚，再連續於如附表二所示之時地，偽冒為真正持
    卡人，持前開信用卡向如附表二所示之商店服務人員刷卡消費，以之行使（侵占
    部分，未據告訴），並連續在一式三聯之簽帳單【包括顧客收執聯、特約商店及
    發卡銀行（或聯合信用卡中心）存查聯】上偽簽「乙○○」之署押（每次消費，
    書寫一簽帳單，複寫後，計有三枚署押。本件消費四次，計有署押十二枚），再
    持該偽造之簽帳單向該商店之服務人員行使，致使該商店服務人員陷於錯誤，交
    付商品，嗣該特約商店再向發卡銀行請款，而發卡銀行於如數給付後，轉而向乙
    ○○求償，足生損害於乙○○本人及英商渣打銀行、聯合信用卡中心信用卡管理
    之正確性。嗣乙○○於八十六年五月底接獲英商渣打銀行信用卡帳單後，始發現
    上情。
二、案經乙○○訴由高雄市政府警察局苓雅分局報告臺灣高雄地方法院檢察署檢察官
    偵查起訴。
    理  由
一、右揭犯罪事實，業據被告甲○○於本院審理時坦白承認，核與告訴人乙○○指訴
    之情節大致相符，復有英商渣打銀行函、簽帳單四紙在卷可資佐證。因被告自白
    顯與事實相符，是本件事證已明，被告犯行堪以認定。至告訴人雖於本院指稱：
    其遭冒刷之金額達二十餘萬元等語，然就目前之證據資料，僅能證明被告盜刷之
    金額為新臺幣（下同）十三萬九千元，超過此部分之金額，則無法證明，尚難為
    被告不利之認定。
二、按在信用卡背面持卡人簽名欄，偽造真正持卡人之簽名，該簽名係表彰持卡人之
    身分；及於使用時供特約商店核對身分之用，與信用卡卡片本體自屬有間，難認
    係信用卡之一部分，亦非單純之署押，行為人於該背後簽名，應符合刑法第二百
    二十條第一項所稱之「在物品上之文字，足以為表示其用意之證明」，屬刑法第
    二百二十條第一項之準私文書。又按依信用卡交易之過程，係持卡人向特約商店
    提示信用卡，由持卡人在簽帳單上簽名，確認交易之標的及金額，再由特約商店
    核對該信用卡之有效性及持卡人之身分同一性無訛後，特約商店即將該簽帳單送
    交聯合信用卡處理中心請款轉知發卡機構撥款，故簽帳單具有持卡人與特約商店
    之交易契約書之性質，並具有持卡人經由聯合信用卡處理中心請求發卡機構撥款
    之請求書或指示文件之性質，非僅具有處理內部事務之傳票性質；且在信用卡簽
    帳單上偽簽姓名，單從形式上觀察，即足以知悉其表示已收受特約商店所交付之
    交易標的物，含有收據之性質，故行為人冒用他人名義於信用卡簽帳單上簽名，
    非僅構成刑法第二百十七條第一項之偽造署押罪，應構成刑法第二百十條之偽造
    私文書罪，行為人在偽造簽帳單之後，持向特約商店行使，自屬行使偽造私文書
    之行為。
三、本件被告於信用卡背面持卡人簽名欄內偽造「乙○○」之署押，並持之行使，係
    犯刑法同法第二百十六條、第二百十條、第二百二十條行使偽造準私文書罪；又
    其持上開信用卡簽帳消費時，在一式三聯之簽帳單上偽造「乙○○」署押後，並
    將特約商店及發卡銀行（或聯合信用卡中心）存查聯交予特約商店，則係犯同法
    第二百十六條、第二百十條之行使偽私文書罪；其因此致使特約商店店員陷於錯
    誤，而同意簽帳消費交付財物，係犯同法第三百三十九條第一項詐欺取財罪。被
    告在上信用卡背面持卡人簽名欄及簽帳單上偽造署押之行為，係偽造準私文書及
    簽帳單私文書之部分行為，不另論罪；又偽造信用卡背面簽名欄之準私文書及簽
    帳單之私文書後復持以向店員行使，則其偽造之低度行為為行使之高度行為所吸
    收，亦均不另論罪。又被告先後多次行使「偽造準私文書」、「偽造私文書」及
    「詐欺取財」之犯行，時間緊接，方法相同，且觸犯構成要件相同之罪名，顯係
    基於概括犯意為之，均應依刑法第五十六條連續犯規定，分別論以一個行使偽造
    私文書罪及詐欺取財罪，並加重其刑。被告所犯上開連續行使偽造私文書罪及連
    續詐欺取財罪間，有方法結果之牽連關係，為牽連犯，應從一重之連續行使偽造
    私文書罪論處。爰審酌被告偽冒告訴人乙○○之名義刷卡消費，危害交易秩序，
    且金額近十三萬九千元，所生危害不輕，惟念其犯後坦承犯行，態度尚稱良好，
    告訴人當庭表示從輕量刑等一切情狀，量處如主文所示之刑，併諭知易科罰金之
    折算標準，以示懲儆。至如附表一所示信用卡一張，雖屬於發卡公司所有，不得
    宣告沒收，惟其上偽造之「乙○○」署押一枚，不問屬於犯人與否，應依刑法第
    二百十九條之規定併宣告沒收之。另被告偽造如附表二顧客收執聯之簽帳單四張
    ，係被告所有供行使偽造私文書、詐欺取財犯罪所用之物，雖未扣案，但無證據
    證明業已滅失，仍應依刑法第三十八條第一項第二款規定宣告沒收，其上偽造之
  「乙○○」署押四枚，因該簽帳單業已沒收，爰不另為沒收之諭知。此外，該如
    附表三所示特約商店、發卡銀行（或聯合信用卡中心）存查之簽帳單各四張，因
    已交付各該特約商店、發卡銀行（或聯合信用卡中心），非屬被告所有，亦不另
    為沒收之諭知，但其上偽造之「乙○○」署押各四枚，合計八枚，雖該部分簽帳
    單正本並未扣案【僅發卡銀行（或聯合信用卡中心）存查聯影本附卷】，但無證
    據證明業已滅失，不問屬於犯人與否，均應依刑法第二百十九條之規定併宣告沒
    收之。
四、又被告於犯罪行為後，刑法第四十一條已於九十年一月十日修正公布生效，依該
    條第一項之規定：「犯最重本刑為五年以下有期徒刑以下之刑之罪，而受六個月
    以下有期徒刑或拘役之宣告，因身體、教育、職業、家庭之關係或其他正當理由
    ，執行顯有困難者，得以一元以上三元以下折算一日，易科罰金。但確因不執行
    所宣告之刑，難收矯正之效，或難以維持法秩序者，不在此限」。比較新舊法，
    新法規定較有利於被告，依刑法第二條第一項前段，應適用修正後刑法第四十一
    條第一項，附此敘明。
據上論斷，應依刑事訴訟法第二百九十九條第一項前段，刑法第二條第一項前段、第
五十六條、第二百十六條、第二百十條、第三百三十九條第一項、第五十五條、第二
百十九條、第三十八條一項第二款、第四十一條第一項，罰金罰鍰提高標準條例第一
條前段、第二項，判決如主文。
中      華      民      國    九十一    年    十二      月    二十七    日
                                  臺灣高雄地方法院刑事第一庭
                                      法  官  方  百  正
右正本證明與原本無異。
如不服本判決，應於判決送達後十日內，向本院提出上訴狀。
                                      書記官  張  金  蘭
中    華    民    國      九十一      年      十二      月      三十    日
附表一：
┌──┬────────┬─────────┬─────────┬────┐
│編號│信用卡號碼      │發卡銀行          │信用卡背面之署押  │是否扣案│
├──┼────────┼─────────┼─────────┼────┤
│    │                │                  │                  │        │
│一  │0000000000000000│英商渣打銀行      │乙○○署押一枚    │否      │
│    │    │                  │                  │        │
└──┴────────┴─────────┴─────────┴────┘
附表二：信用卡遭盜刷簽帳單（顧客收執聯）
┌──┬────────┬─────────┬─────────┬────┐
│編號│消費時間        │特約商店          │消費金額          │署押    │
│    │                │                  │（新臺幣）        │        │
├──┼────────┼─────────┼─────────┼────┤
│一  │八十六年四月三十│雅琳服飾精品店    │四萬四千五百元    │乙○○一│
│    │日              │高雄市苓雅區興中一│                  │枚      │
│    │                │路一六四號一樓    │                  │        │
├──┼────────┼─────────┼─────────┼────┤
│二  │同右            │同右              │三萬三千三百元    │同右    │
│    │                │                  │                  │        │
├──┼────────┼─────────┼─────────┼────┤
│三  │八十六年五月二日│同右              │二萬二千三百元    │同右    │
│    │                │                  │                  │        │
├──┼────────┼─────────┼─────────┼────┤
│四  │同右            │同右              │三萬八千九百元    │同右    │
│    │                │                  │                  │        │
├──┴────────┴─────────┴─────────┴────┤
│總計：新台幣十三萬九千元                                                │
└────────────────────────────────────┘
附表二：信用卡遭盜刷簽帳單【特約商店及發卡銀行（或聯合信用卡中心）存查聯】
┌──┬────────┬─────────┬─────────┬────┐
│編號│消費時間        │特約商店          │消費金額          │署押    │
│    │                │                  │（新臺幣）        │        │
├──┼────────┼─────────┼─────────┼────┤
│一  │八十六年四月三十│雅琳服飾精品店    │四萬四千五百元    │乙○○各│
│    │日              │高雄市苓雅區興中一│                  │一枚    │
│    │                │路一六四號一樓    │                  │        │
├──┼────────┼─────────┼─────────┼────┤
│二  │同右            │同右              │三萬三千三百元    │同右    │
│    │                │                  │                  │        │
├──┼────────┼─────────┼─────────┼────┤
│三  │八十六年五月二日│同右              │二萬二千三百元    │同右    │
│    │                │                  │                  │        │
├──┼────────┼─────────┼─────────┼────┤
│四  │同右            │同右              │三萬八千九百元    │同右    │
│    │                │                  │                  │        │
├──┴────────┴─────────┴─────────┴────┤
│總計：新台幣十三萬九千元                                                │
└────────────────────────────────────┘
附錄法條：
刑法第二百十條：
  偽造、變造私文書，足以生損害於公眾或他人者，處五年以下有期徒刑。
刑法第二百十六條：
  行使第二百十條至第二百十五條之文書者，依偽造、變造文書或登載不實事項或使
  登載不實事項之規定處斷。
刑法第三百三十九條第一項：
  意圖為自己或第三人不法之所有，以詐術使人將本人或第三人之物交付者，處五年
  以下有期徒刑、拘役或科或併科一千元以下罰金。
